【裁判字號】    95,交上訴,1751
【裁判日期】    950912
【裁判案由】    公共危險等
【裁判全文】
臺灣高等法院臺中分院刑事判決      95年度交上訴字第1751號
上  訴  人
即  被  告  甲○○
上列上訴人因公共危險罪等案件，不服台灣苗栗地方法院95年度
交訴字第25號，中華民國95年6月30日第一審判決（起訴案號：
台灣苗栗地方法院檢察署94年度偵字第4319號、第4410號），提
起上訴，本院判決如下：
    主  文
上訴駁回。
    事  實
一、甲○○於民國94年10月6日22時許，駕駛車號7P-4101號自小
    客車，沿苗栗縣苗128 線西往東方向行駛，明知行車應注意
    車前方向，隨時採取必要之安全措施；在劃設有分向限制線
    之路段，不得駛入來車之車道內，均應在遵行之車道內行駛
    ，亦不得手持行動電話撥打。而依當時之路況良好，無缺陷
    及障礙物，且往來車輛稀疏，按其情節應注意能注意亦無不
    能注意之情事。仍於同日22時04分許，行經該路段10公里上
    坡路段轉彎處時，因撥打行動電話時單手駕駛車輛，而在該
    路段轉彎處駛入對向車道，適錢凱仁騎乘車號PD5-226 號機
    車，沿該路段東往西方向接近該轉彎處時，遭甲○○所駕駛
    自小客車左前側碰撞機車車頭，及左側前後車輪並輾壓過機
    車車頭部位，錢凱仁因此人車倒地，摔落於中央分向線上，
    雖經送醫救治，惟仍因胸腹部外傷併內出血，而因外傷性休
    克導致死亡。甲○○於肇事後，明知已因駕車發生車禍致人
    死傷，詎仍隨即駕駛肇事自小客車逃逸，並於當晚立即至羅
    永財所經營之輪胎行更換左側（起訴書誤載為右側）後輪胎
    1 只，翌日上午再至張世河所經營之汽車電機百貨行更換擦
    撞部位之左前輪弧及左前角燈，意圖湮滅肇事證據，嗣於警
    察人員跟據錄影紀錄而前來盤查時，復閃爍其詞以圖卸責。
二、案經錢凱仁之父丙○○訴由苗栗縣警察局報請臺灣苗栗地方
    法院檢察署檢察官相驗後主動分案偵查起訴。
    理  由
一、訊據上訴人即被告甲○○就因其過失而於上揭時、地發生車
    禍，造成被害人錢凱仁死亡及肇事逃逸之事實，於本院審理
    時供承不諱，核與證人羅永財、張世河於警詢及偵訊時證述
    被告於肇事後至渠等處所更換肇事車輛零件之事實（參見94
    年度偵字第4410號卷第12至15頁、94年度偵字第4319號卷第
    27、28頁），證人李美燕於警詢及偵訊時證稱：其當日發現
    死者倒臥於道路中央，現場未發現肇事者而報警處理，有以
    其持用之0000000000門號報警等語（參見94年度相字第500
    號卷第8頁、94年度偵字第4319號卷第26、56頁）之情節相
    符；又被告所駕駛之車號7P-4101號自小客車左側有藍色油
    漆擦痕（見94年度偵字第4410號卷第64頁），此係兩車擦撞
    所致，被告於偵查中辯稱：因被害人錢凱仁機車滑倒，機車
    碎片彈起所致一節，顯不足採。此外，復有被告所使用0000
    000000門號中華電信通聯紀錄乙份（94年度偵字第4319號卷
    第14頁）、現場、車損、監視器翻拍照片共46幀（94年度相
    字第500號卷第12至20頁、94年度偵字第4410號卷第26至39
    頁）、肇事車輛採證照片31幀（94年度偵字第4410號卷第60
    至78頁）、道路交通事故現場圖、調查報告表（一）（二）
    （94年度相字第500號卷第9至11頁）、苗栗縣警察局現場勘
    察報告乙份（94年度偵字第4410號卷第58至78頁）、內政部
    警政署中華民國95年1月20日刑鑑字第0940161253號刑事警
    察局鑑定書1份（94年度偵字第4319號卷第73、74頁）等佐
    證，且被害人錢凱仁係因本件車禍致死亡，有臺灣苗栗地方
    法院檢察署相驗屍體證明書、驗斷書、檢察官相驗報告書各
    乙份（94年度相字第500號卷第24頁、第25至33頁、第35頁
    ）在卷可憑，足認被告車輛於上揭時、地確有與死者機車碰
    撞之事實。被害人因本件車禍死亡，與被告之過失行為間並
    有相當因果關係。本件事證明確，被告過失致死及駕車肇事
    逃逸之犯行，洵堪認定。
二、核被告甲○○所為，係犯刑法第276條第1項過失致死罪及同
    法第185條之4之駕駛動力交通工具肇事，致人死亡而逃逸罪
    。所犯上開2 罪，犯意各別、行為互殊，應分論併罰。原審
    依刑法第276條第1項、第185條之4、修正前刑法第51條第 5
    款、修正前刑法第41條第1項前段、第2項，罰金罰鍰提高標
    準條例第1條前段、第2條，審酌被告之素行良好，有臺灣高
    等法院被告前案紀錄表在卷可稽，過失程度、所生之危害、
    於警詢、偵查中雖否認犯行，惟被告事後已與被害人家屬達
    成調解，並已賠償被害人家屬，有苗栗縣苗栗市調解委員會
    調解書影本乙紙在卷可稽（詳見94年度偵字第4319號卷第35
    頁），被害人家屬並於本院準備程序時當庭表示願意諒解被
    告，且被告於本院審理時已坦承犯行，足見其尚有悔意等一
    切情狀，分別量處過失致人於死罪，處有期徒刑肆月，如易
    科罰金，以參佰元折算壹日；又犯肇事致人死亡逃逸罪，處
    有期徒刑陸月，如易科罰金，以參佰元折算壹日。應執行有
    期徒刑玖月，如易科罰金，以參佰元折算壹日。核其認事用
    法，並無不合。被告上訴意旨略以：被告深知自身犯行重大
    ，終將難逃法網，遂積極與被害人家屬聯絡賠償事宜，被告
    深知縱多金錢賠償，難以填補被害人父母之損害，更難喚回
    被害人之生命，因此被害人家屬對於之要求盡量設法完成，
    以期能將損害降至最低，幸蒙被害人家屬願意予被告機會，
    達成調解；雖被告履行調解內容，難稱之係應予緩刑宣告之
    情形，但懇請鈞院，念及被告為履行調解，已將多年積蓄耗
    盡，實無餘力繳納易科罰金之數額，並對本案犯行坦承不諱
    ，悔意殷殷，賜予緩刑之宣告云云。惟查，原審已審酌被告
    犯罪一切情狀，量刑亦妥適，原審此部分認事用法核無不當
    ，被告上訴為無理由，應予駁回。
三、查被告於行為時之刑法第41條第1 項前段規定：「犯最重本
    刑為5年以下有期徒刑以下之刑之罪，而受6個月以下有期徒
    刑或拘役之宣告，因身體、教育、職業、家庭之關係或其他
    正當事由，執行顯有困難者，得以1元以上3元以下折算1 日
    ，易科罰金。」又被告行為時之易科罰金折算標準，修正前
    罰金罰鍰提高標準條例第2 條前段（現已刪除）規定，就其
    原定數額提高為100倍折算1日，則本件被告行為時之易科罰
    金折算標準，應以銀元300元折算1日，經折算為新臺幣後，
    應以新臺幣900元折算為1日。惟95年7月1日修正公布施行之
    刑法第41條第1項前段則規定：「犯最重本刑為5年以下有期
    徒刑以下之刑之罪，而受6個月以下有期徒刑或拘役之宣告
    者，得以新臺幣1千元、2千元或3千元折算1日，易科罰金。
    」比較修正前後之易科罰金折算標準，以95年7月1日修正公
    布施行前之規定，較有利於被告，則應依刑法第2條第1項前
    段，適用修正前刑法第41條第1項前段規定，定其折算標準
    。又查修正後刑法第2條第1項規定：「行為後法律有變更者
    ，適用行為時之法律。但行為後之法律有利於行為人者，適
    用最有利於行為人之法律」。被告行為後，刑法第51條業於
    民國94年2月2日修正公布，並於95年7月1日施行，修正前刑
    法第51條規定：「數罪併罰，分別宣告其罪之刑，依左列各
    款定其應執行者：」其中第5款規定：「宣告多數有期徒刑
    者，於各刑中之最長期以上，各刑合併之刑期以下，定其刑
    期。但不得逾20年。」修正後刑法第51條第5款規定：「宣
    告多數有期徒刑者，於各刑中之最長期以上，各刑合併之刑
    期以下，定其刑期。但不得逾30年。」比較結果，修正後刑
    法並非較有利於行為人，依刑法第2條第1項前段之規定，仍
    應依修正前刑法，定其應執行之刑，附此敘明。
四、據上論斷，應依刑事訴訟法第368條、刑法第2條第1項前段
    ，判決如主文。
本案經檢察官乙○○到庭執行職務。
中    華    民    國    95    年    9    月    12    日
               刑事第六庭  審判長法  官  李  文  雄
                                 法  官  邱  顯  祥
                                 法  官  劉  連  星
上列正本證明與原本無異。
如不服本判決應於收受送達後十日內向本院提出上訴書狀，其未
敘述上訴之理由者並得於提起上訴後十日內向本院補提理由書（
均須按他造當事人之人數附繕本）。
                                 書記官  陳  秀  真
中    華    民    國    95    年    9     月    13    日
附錄：本案論罪科刑法條全文
刑法第276條第1項
因過失致人於死者，處2年以下有期徒刑、拘役或2千元以下罰金
。
刑法第185條之4
駕駛動力交通工具肇事，致人死傷而逃逸者，處6月以上5年以下
有期徒刑。
                                                      Ｆ


司法院資訊處製作；財團法人民間司法改革基金會備份。
